【裁判字號】    95,勞簡上,61
【裁判日期】    951227
【裁判案由】    給付預告工資等
【裁判全文】
臺灣臺北地方法院民事判決            95年度勞簡上字第61號
上  訴  人  戊○○
被上訴人    丙○○
            丁○○
                      4
            乙○○
兼上列二人
共      同
訴訟代理人  甲○○    住台北縣林口鄉○○○街六巷1號12樓
                      之4
上列當事人間請求給付預告工資等事件，上訴人對於中華民國95
年8月21日臺灣臺北地方法院臺北簡易庭95年度北勞簡字第99 號
第一審判決提起上訴，本院於95年12月13日言詞辯論終結，判決
如下：
    主  文
上訴駁回。
第二審訴訟費用由上訴人負擔。
    事實及理由
一、被上訴人起訴主張：被上訴人甲○○、丁○○、丙○○及乙○○先後於民國（下同）86年9月25日、93年11月24日、93
    年11月25日、94年4月1日受僱於錢紹明，並於錢紹明建築師
    事務所擔任工地主任及監工工程師等職務，平均薪資分別為
    新臺幣（下同）49,000元、45,656元、47,608元及47,000元
    ，詎錢紹明於94年10月2日病逝，繼承人（錢紹明之弟）即
    上訴人以無法繼續營業，而於94年11月28日及30日以錢紹明
    建築師事務所名義發函予被上訴人，依勞動基準法（下稱勞
    基法）第11條第1款規定，表明勞動契約於94年11月30日終
    止。惟被上訴人已服務多年，上訴人竟未依勞基法第16條第
    1項規定預告終止勞動契約，依同法條第3項規定，仍應給付
    預告期間之工資。以被上訴人之任職期間計算，上訴人應分
    別給付被上訴人甲○○、丁○○、丙○○及乙○○30日、20
    日、20日及10日之預告期間工資。為此訴請判命上訴人應分
    別給付被上訴人甲○○、丁○○、丙○○及乙○○49,000元
    、30,437元、31,739元及15,667元，暨自95年1月9日起，均
    至清償日止，按年息百分之5計算之利息。原審判決被上訴
    人全部勝訴。聲明：上訴駁回。
二、上訴人則辯稱：伊於錢紹明病逝之翌日即告知被上訴人，勞
    雇關係已因錢紹明之死亡而自然終止，無須給付預告期間工
    資，但為避免錢紹明前所監造之工地工程中斷，限定繼承錢
    紹明遺產之上訴人即請擔任工地監工之被上訴人，於業主覓
    妥建築師前繼續於工地工作，上訴人則支付渠等94年10月間
    起至同年12月間止之工資，嗣並付清資遣費，至此不再積欠
    被上訴人任何款項。並聲明：(一)原判決不利於上訴人之部
    分廢棄。（二）前開廢棄部分，被上訴人在第一審之訴駁回
    。
三、兩造不爭執之事實：
  1.被上訴人甲○○、丁○○、丙○○、乙○○先後於86年9 月
    25日、93年11月24日、93年11月25日、94年4月1日受僱於錢
    紹明，並於錢紹明建築蘇事務所擔任工地主任及監工工程師
    等植物，平均薪資分別為新台幣49,000元、新台幣45,656元
    、新台幣47,608元、新台幣47,000元。
  2.上訴人於94年11月28日及同年月30日以錢紹明建築師事務所
    名義發函給被上訴人，依據勞動基準法第11條第1款規定，
    表明兩造間之勞動契約於94年11月30日終止（以上見本院卷
    第24頁背面）。
四、被上訴人主張上訴人應給付預告期間工資資遣費，則為上訴
    人所否認，是本件主要之爭點為：
  1.被上訴人與錢紹明間的勞動契約是否因為錢紹明死亡而終止
    ？
  2.上訴人是否應給付被上訴人預告期間工資？茲分述如下：
(一)依民法第484條第1項中段之規定：「僱用人非經受僱人同意
    ，不得將勞務請求權讓與第三人」，雖認僱用人對於受僱人
    之勞務請求權有專屬性，非經受僱人之同意不得讓與，惟此
    係就「讓與」為規定，與繼承為法律發生之當然效果有間，
    且本件上訴人係繼承系爭勞動契約，是本件無上開規定之適
    用。又受僱人因死亡而消滅僱傭關係，此乃勞務提供之專屬
    性之必然，然僱用人死亡則否，此乃事實上提供勞務之需要
    ，並所以保護受僱人。至委任關係因為當事人之一方死亡而
    消滅，但民法第551條後段、第552條亦規定委任人之死亡，
    在委任人之繼承人能接受委任事務前，應繼續處理其事務以
    及視為存續制度，此為僱傭關係之規定所無，故同法第550
    條之規定於僱傭規定無適用之餘地，故僱用人死亡不當然成
    為僱傭關係消滅之原因，僅於僱用人之繼承人停止營業時，
    另行終止契約。準此，上訴人辯稱僱傭關係於錢紹明死亡時
    當然消滅，於法尚有未合，並非可取。
(二)次依勞基法第11條第1款規定，雇主有歇業或轉讓之情形，
    應經預告勞工始得終止勞動契約。復依同法第16條第1項規
    定，雇主依同法第11條規定終止勞動契約，雇主應於一定期
    間前預告之，雇主如未遵守，應依同法第16條第3項規定給
    付預告期間之工資。經查：
  1.上訴人雖抗辯伊於錢紹明死亡翌日即通知被上訴人，表明請
    於工地新任建築師承接後繼續工作，如願離職，不會強留云
    云，惟未就此有利事實舉證以實其說，縱上訴人前開所辯屬
    實，上訴人既繼承訴外人錢紹明之權利義務，而為被上訴人
    之僱用人，依其上揭言詞，自難認有終止契約之意思表示。
    況工地是否有建築師得以承接、何時得以承接，均非明確，
    縱有人承接，究由新建築師雇用被上訴人、或由上訴人繼續
    雇用被上訴人，亦未言明，自難遽憑上訴人前開陳述即謂已
    於94年10月3日為終止被上訴人勞動契約之預告，尚無從認
    定勞動契約確經上訴人於勞基法第16條第1項規定之期間前
    預告終止。
  2.上訴人以錢紹明建築師事務所名義於94年11月28日及30日發
    出通知雇用終止函，其上記載：「由於錢紹明建築師於94年
    10月2日不幸病逝，本事務所因此進行必要性之人事縮編．
    ．．．．並通知該員於本所之最後上班日期為94年11月30日
    止。請查照。」等語（見原審卷第44頁、本院支付命令卷）
    ，參之上訴人於原審即自承目前無人執行業務，亦未讓與他
    人（見原審卷第24頁），足見上訴人發出前開終止函之主要
    原因，即係錢紹明建築師事務所實際上不再繼續經營，自無
    需再雇用被上訴人。
  3.按歇業時雇主得預告勞工終止勞動契約，勞基法第11條第1
    款定有明文。查錢紹明建築師事務所之狀況已符合實際上「
    歇業」之情形，是上訴人據以發函被上訴人終止系爭勞動契
    約，應認勞動契約於終止函到達於被上訴人時消滅。且由前
    開法條足見，雖依勞基法第11條第1款規定，亦仍需預告勞
    工方得終止勞動契約，並非得不經預告即為終止，是上訴人
    以錢紹明建築師事務所名義於94年11月28日及30日發函表明
    將於同年11月30日終止契約，即與法未符。
  4.又依勞基法第16條第1項第1款規定：「一繼續工作3個月以
    上1年未滿者，於10日前預告之。二繼續工作1年以上3年未
    滿者，於20日前預告之。三繼續工作3年以上者，於30日前
    預告之。」，而被上訴人甲○○、丁○○、丙○○及乙○○
    先後於86年9月25日、93年11月24日、93年11月25日、94年4
    月1日到職，迄94年11月30日止，分別工作8年3月、1年1月
    、1年1月及7月，是上訴人依勞基法第16條第1項第1款規定
    ，自應分別於30日、20日、20日及10日前預告被上訴人甲○○、丁○○、丙○○及乙○○。惟被上訴人於94年11月30日
    收到前開終止函，當日即終止函所表明勞動契約終止之時間
    ，顯違勞基法第16條第1項之規定，是被上訴人依同法條第3
    項規定，請求上訴人分別給付被上訴人甲○○、丁○○、丙○○及乙○○30日、20日、20日及10日之預告期間工資（計
    算式如附表），洵屬有據。上訴人辯稱系爭勞動契約因錢紹
    明死亡而當然終止，伊無庸給付被上訴人預告期間工資云云
    ，自無可取。
五、綜上所述，本件被上訴人主張為可採，上訴人所辯並無可取
    。從而，被上訴人請求上訴人分別給付被上訴人甲○○、丁○○、丙○○及乙○○30日、20日、20日及10日之預告期間
    工資49,000元、30,437元、31,739元、15,667元，及自95年
    5月16日起，均至清償日止，按年息5%計算之利息，為有理
    由，應予准許。原審判命上訴人如數給付，並依職權宣告假
    執行，於法並無不合。上訴意旨指摘原判決不當，求予廢棄
    改判，為無理由，應予駁回其上訴。
六、本件事實已臻明確，兩造其餘攻擊或防禦之方法，經核於判
    決結果無何影響，爰不一一論述，附此敘明。
七、據上論結，本件上訴為無理由，依民事訴訟法第436條之1第
    3 項、第449條第1項、第78條，判決如主文。
中    華    民    國    95    年    12    月    27    日
                  勞工法庭  審判長法  官  吳光釗
                                  法  官  詹駿鴻
                                  法  官  林振芳
以上正本係照原本作成。
本判決不得上訴。
中    華    民    國    95    年    12    月    27    日
                                  書記官  李淑芬
    附表：
    甲○○：月薪49,000元，30日預告期間工資49,000元。
    丁○○：月薪45,656元，20日預告期間工資30,437元（
      45,656元÷30日×20日，元以下四捨五入）。
    丙○○：月薪47,608元，20日預告期間工資31,739元（
      47,608元÷30日×20日，元以下四捨五入）。
    乙○○：月薪47,000元，10日預告期間工資15,667元（
      47,000元÷30日×20日，元以下四捨五入）。


司法院資訊處製作；財團法人民間司法改革基金會備份。
